臺灣高等法院臺中分院刑事判決
111年度交上訴字第1074號
上  訴  人  
即  被  告  林建鈞
選任辯護人  蔡志忠律師
上列上訴人即被告因過失致死案件，不服臺灣臺中地方法院111
年度交訴字第33號中華民國111年3月24日第一審判決（起訴案號
：臺灣臺中地方檢察署111年度偵字第210號），提起上訴，本院
判決如下：
    主  文
上訴駁回。
林建鈞緩刑參年。
    理  由
壹、審理範圍：
一、按刑事訴訟法第348條第3項規定：「上訴得明示僅就判決之
    刑、沒收或保安處分一部為之。」，核其立法理由謂：「為
    尊重當事人設定攻防之範圍，並減輕上訴審審理之負擔，容
    許上訴權人僅針對刑、沒收或保安處分一部提起上訴，其未
    表明上訴之認定犯罪事實部分，則不在第二審之審判範圍。
    如為數罪併罰之案件，亦得僅針對各罪之刑、沒收、保安處
    分或對併罰所定之應執行刑、沒收、保安處分，提起上訴，
    其效力不及於原審所認定之各犯罪事實，此部分犯罪事實不
    在上訴審審查範圍」等語。故就各罪之刑，依據現行法律的
    規定，已得不隨同其犯罪事實，而單獨成為上訴之客體，且
    於上訴人明示僅就刑度上訴時，第二審法院即不再就原審所
    認定之犯罪事實為審查，而應以原審所認定之犯罪事實，作
    為論認原審所定刑度妥適與否的判斷基礎。
二、查上訴人即被告林建鈞（下稱被告）所具刑事上訴理由狀記
    載：「上訴人並無前科，且自偵查、原審審理期間均為認罪
    之陳述，於檢警偵查時即坦承犯行，原審判決刑度實顯過重
    。」等詞（見本院卷第13頁），於本院準備程序及審理時復
    陳稱：「（問：本件上訴主要針對量刑部分？）是的。對犯
    罪事實及證據部分都沒有意見。」、「(問：你上訴範圍不
    包括犯罪事實部分？）是的。（辯護人稱：是的。被告已於
    原審認罪了，不再爭執。」等語（見本院卷第73頁、第98頁
    ），足認被告於本院審理時已明示其上訴意旨，係認原審所
    量處之刑度過重，至於原審判決所認定之犯罪事實部分，被
    告則不上訴。揆諸前揭規定意旨，本院應僅就原審量刑妥適
    與否進行審理，其他部分則非本院之審查範圍。
貳、本案據以審查原審刑度妥適與否之犯罪事實及所犯罪名分述
    如下：
一、犯罪事實：林建鈞於民國110年10月25日19時33分許，駕駛
    車牌號碼000-0000號自用小客車，沿臺中市清水區中華北路
    由南往北方向行駛至該路段與臨港路7段交岔路口時，本應
    注意汽車行駛至交岔路口，其行進、轉彎，應遵守燈光號誌
    ，及轉彎車應讓直行車先行，而當時天候晴，夜間有照明，
    路面鋪裝柏油且乾燥、無障礙物，並無不能注意之情形，即
    貿然未待路口左轉綠燈號誌亮起即貿然從中華北路左轉往臨
    港路7段方向行駛，適張瑋軒騎乘車牌號碼000-0000號大型
    重型機車沿中華北路由北往南方向行駛至該處，遂與林建鈞
    所駕駛之自小客車發生碰撞，致張瑋軒人車倒地而受有未明
    示原因導致之心跳休止、胸部挫傷合併創傷性氣血胸等傷害
    ，經緊急送醫救治，仍因低血容休克併呼吸衰竭於同日20時
    59分許不治死亡。
二、原審判決依據上開犯罪事實，認被告所為係犯刑法第276條
    之過失致人於死罪，核無不合，尚無違誤。
參、上訴駁回之理由：
一、原審量刑之說明：原審判決以被告合於自首之要件，依刑法
    第62條前段規定減輕其刑，並審酌被告應注意汽車行駛至交
    岔路口，其行進、轉彎，應遵守燈光號誌，及應讓直行車先
    行，竟疏未注意及此，致生本件道路交通事故，並造成被害
    人死亡之無法彌補損害，其行為實有不該，考量本件被告坦
    承犯行，惟並未與告訴人達成調解之犯後態度，復衡酌被告
    就本件車禍發生之過失程度，及被告自陳之教育程度、職業
    、家庭及經濟狀況等一切情狀，量處有期徒刑9月。
二、被告上訴意旨略以：原審判決未審酌刑法第57條第10款、第
    59條、第74條給予減輕其刑，顯有不適用法律之違誤，蓋刑
    法第57條第10款明文犯罪後之態度為減輕其刑事由；案發當
    時被告雖然提早左轉彎，惟被告行駛的車速並不快，犯罪當
    時之情狀應可憫恕，原審未就此情狀酌量減輕其刑；又原審
    判決被告9月有期徒刑之宣告，被告未曾受有期徒刑以上刑
    之宣告，認為以暫不執行為適當，原審法院未依法宣告2年
    以上5年以下之緩刑，量刑實顯過重。本案被告於事發後，
    曾經向清水區調解委員會聲請3次調解，在原審法院刑事庭
    審理期間亦排定一次調解，此有調解通知單影本可稽，被告
    積極聲請與被害人家屬和解，雖目前尚未達成和解，惟被告
    犯後態度良好積極彌補過失，原審判決未審酌刑法第57條、
    第59條、第74條及被告上揭真摯努力之犯後態度，遽判9月
    實屬過重。被告並無前科，且自偵查、原審審理期間均為認
    罪之陳述，於檢警偵查時即坦承犯行，原審判決刑度實顯過
    重。請考量被告並無前科，目前在笠毅工業股份有限公司從
    事沖床工作，有正當職業，每月薪資僅約新臺幣(下同)35,0
    00元，須扶養配偶及1幼子，此有戶口名簿影本可稽，目前
    配偶剛懷孕流產，又發生本件車禍，造成被告擔心如入獄將
    造成父母親、配偶及子女無人扶養之困境，不僅將喪失已工
    作10幾年之工作機會，被告願意再積極努力與被害者家屬洽
    談和解，請給予緩刑或易科罰金刑度之機會等語。
三、經查：
㈠、按犯罪之情狀顯可憫恕，認科以最低度刑仍嫌過重者，得酌
    量減輕其刑，刑法第59條定有明文。考其立法理由：科刑時
    原即應依第57條規定審酌一切情狀，尤應注意該條各款所列
    事項，以為量刑標準，本條所謂「犯罪之情狀可憫恕」，自
    係指裁判者審酌第57條各款所列事項以及其他一切與犯罪有
    關之情狀之結果，認其犯罪足堪憫恕者而言，即必於審酌一
    切之犯罪情狀，在客觀上顯然足以引起一般同情，認為縱予
    宣告法定最低刑度猶嫌過重者，始有其適用（最高法院38年
    台上字第16號、45年台上字第1165號、51年台上字第899號
    判決意旨參照）。查本案被告所犯刑法第276條第1項之過失
    致人於死罪之法定刑度為5年以下有期徒刑、拘役或新臺幣5
    0萬元以下罰金，亦即最低可量處至罰金刑，被告並得依自
    首規定減輕其刑，難謂有何宣告法定最低度刑度猶嫌過重，
    而可資憫恕之情；且審諸本件被告疏失及所生損害之程度非
    輕，縱將被告上訴所稱「未曾受有期徒刑以上刑之宣告」、
    「犯後態度良好積極彌補過失」、「在笠毅工業股份有限公
    司從事沖床工作，有正當職業」、「須扶養配偶及1幼子」
    、「目前配偶剛懷孕流產」、「擔心如入獄將造成父母親、
    配偶及子女無人扶養之困境」、「將喪失已工作10幾年之工
    作機會」等節均一併納入考量，仍難認原審所量處刑度有何
    過重之情事，亦難認依其犯罪情狀，有何縱科以最低刑度猶
    嫌過重之顯可憫恕或情輕法重情形，自無適用刑法第59條規
    定予以酌減其刑之餘地。
㈡、又刑之量定，為求個案裁判之妥當性，法律賦予法院裁量之
    權，量刑輕重，屬為裁判之法院得依職權自由裁量之事項，
    苟其量刑已以行為人之責任為基礎，並斟酌刑法第57條各款
    所列情狀，在法定刑度內，酌量科刑，無顯然失當或違反公
    平、比例及罪刑相當原則者，亦無偏執一端，致明顯失出失
    入情形，自不得指為違法。經查，原審判決已以被告之責任
    為基礎，審酌刑法第57條各款所列情狀，對於被告因疏未注
    意交通安全規則，致生本件道路交通事故，並造成被害人死
    亡之無法彌補損害，甚為不該，並考量被告坦承犯行，尚未
    達成調解之犯後態度，就本件車禍發生之過失程度，及被告
    自陳之教育程度、職業、家庭及經濟狀況等一切情狀，綜合
    整體為評價，係合法行使其裁量權，於客觀上既未逾越法定
    刑度，亦無量刑失重之情況，難認有何違法或不當之處。是
    被告上訴請求再予輕判，亦無理由，無法採納。
肆、緩刑之宣告：
　　按刑罰之功能，不惟在於懲罰犯罪，以撫平被害人之身心創
    痛、平衡社會之正義感情；更寓有藉由刑罰，使犯罪人之人
    身自由或金錢遭受一時或永久性之剝奪，使其悔悟犯罪之惡
    害，期能改過自新、更生遷善，重新復歸於正常社會，並藉
    此對於社會大眾進行法制教育等「特別預防、一般預防」之
    能。是究應對於犯罪行為人施以如何之刑罰，該等刑罰是否
    得附加緩刑，不僅應視其犯行之輕重而定，同應觀察犯罪行
    為人以如何之刑罰處之、行之，最有助於其復歸社會、回復
    法之和平；相較於宣告刑之諭知，緩刑既係給予個案被告暫
    不執行刑罰之觀察期間，自更著重於犯罪行為人是否適於緩
    刑，亦即以「特別預防」為最重要之考量。查被告前雖曾因
    違反槍砲彈藥刀械管制條例案件，經原審法院以98年度訴字
    第404號判決判處有期徒刑1年8月，並諭知緩刑3年，於98年
    4月27日判決確定，嗣緩刑期滿而緩刑之宣告未經撤銷，其
    刑之宣告失其效力，視為未曾因故意犯罪受有期徒刑以上刑
    之宣告等情，有臺灣高等法院被告前案紀錄表在卷可稽（見
    本院卷第47頁），其因一時駕車疏忽，致罹刑典，犯後均坦
    承犯罪，且已於111年4月28日在臺中市清水區調解委員會，
    就被害人張瑋軒死亡之調解案，與被害人家屬即父張恒溶及
    母邵慧菁調解成立，並於調解書中記載「聲請人等二人（即
    被害人家屬）並願原諒相對人（即被告）之行為」，有臺中
    市○○區○○○○○000○○○○○000號調解書乙紙在卷可考（見本院卷
    第63頁），復有被害人之父張恒溶書立「有關被告林建鈞於
    110年10月25日19時33分許，與吾亡兒張瑋軒於台中市清水
    區中華北路與臨港路7段路口發生交故乙案，請庭上審酌被
    告坦承犯行，犯後態度良好，並與本人達成和解在案，判決
    林建鈞給予緩刑或易科罰金以勵自新」等內容之文書乙紙附
    卷可稽（見本院卷第65頁），被告並依調解內容給付被害人
    家屬損害賠償金完畢（共計320萬元《不含強制責任險200萬
    元》，由被告支付170萬元及保險公司支付第三人責任險150
    萬元），有其所提張恒溶111年4月28日出具收訖現金70萬元
    之收款證明收據影本、111年4月29日匯款100萬元予張恒溶
    之國泰世華商業銀行匯出匯款憑證影本、國泰世紀產物保險
    股份有限公司理賠強制責任險200萬元及自用汽車第三人責
    任險150萬元之保險理賠證明影本各乙紙在卷為憑（見本院
    卷第87至91頁），確已於案發後積極填補被害人家屬之損害
    。本院綜上各情，認被告經此次偵審程序，當習得教訓，前
    開對被告所宣告之刑，以暫不執行為適當，爰併予宣告緩刑
    3年，以勵自新。
據上論結，應依刑事訴訟法第368條，判決如主文。
本案經檢察官林俊杰提起公訴，檢察官施清火到庭執行職務。
中　　華　　民　　國　　111 　年　　6 　　月　　23　　日
            刑事第二庭   審判長法　官　何  志  通
                               法　官  石  馨  文
                               法　官  許  月  馨 
以上正本證明與原本無異。
如不服本判決應於收受送達後20日內向本院提出上訴書狀，其未
敘述上訴理由者，並得於提起上訴後20日內向本院補提理由書狀
（均須按他造當事人之人數附繕本）「切勿逕送上級法院」。因
疫情而遲誤不變期間，得向法院聲請回復原狀。 
                               書記官  李  妍  嬅 
　　　　　　　　　　　　　　　 
中　　華　　民　　國　　111 　年　　6 　　月　　23　　日